臺灣新北地方法院刑事判決　
109年度訴字第1430號
公  訴  人  臺灣新北地方檢察署檢察官
被      告  鄭清華



指定辯護人  本院公設辯護人姚孟岑  
被      告  鍾慶樺  （原名鍾玉蘭）



                  （現於法務部○○○○○○○○○執行中）                         
選任辯護人  林裕智律師(法扶律師)
上列被告等因違反毒品危害防制條例案件，經檢察官提起公訴（
109年偵字第38946、40551號）本院判決如下：
    主  文
鄭清華犯如附表二「罪名及科刑」欄所示之罪，各處如附表二「
罪名及科刑」欄所示之刑，並分別諭知如附表二「沒收」欄所示
之沒收。應執行有期徒刑陸年貳月。
鍾慶樺犯如附表二編號一至五「罪名及科刑」欄所示之罪，各處
如附表二編號一至五「罪名及科刑」欄所示之刑，並分別諭知如
附表二編號一至五「沒收」欄所示之沒收。應執行有期徒刑伍年
捌月。
    事  實
一、鄭清華、鍾慶樺均明知甲基安非他命為毒品危害防制條例第
    2條第2項第2款所稱之第二級毒品，依法不得販賣、持有，
    竟共同意圖營利，基於販賣第二級毒品之犯意聯絡，各以如
    附表三編號1至3所示行動電話與買家聯繫，達成交易第二級
    毒品之合意，於附表一編號1至5所示時、地，以附表一編號
    1至5所示交易價格及毒品數量，販賣第二級毒品甲基安非他
    命與附表一編號1至5之交易對象。
二、鄭清華基於販賣第二級毒品已牟利之犯意，以如附表三編號
    1所示行動電話與沈盟發達成交易第二級毒品之合意，於附
    表一編號6所示之時、地，以附表一編號6所示交易價格及毒
    品數量，販賣第二級毒品甲基安非他命與附表一編號6之交
    易對象。嗣經警於109年10月6日前往鄭清華、鍾慶樺址設桃
    園市○○區○○路0段000號9樓C室居所搜索，扣得第一級毒品海
    洛因1.1公克、第二級毒品甲基安非他命0.35公克、吸食器2
    組、夾鏈袋1批、磅秤1個、行動電話2支等物（2人涉犯施用
    毒品犯行，另案偵辦中），而查悉上情。
三、案經內政部警政署國道公路警察局移送臺灣新北地方檢察署
    檢察官偵查起訴。
    理  由
壹、程序事項
一、按被告以外之人於審判外之言詞或書面陳述，除法律有規定
    者外，不得作為證據，刑事訴訟法第159條第1項固有明文。
    惟被告以外之人於審判外之陳述，經當事人於審判程序同意
    作為證據，法院審酌該言詞陳述或書面陳述作成時之情況，
    認為適當者，亦得為證據；當事人、代理人或辯護人於法院
    調查證據時，知有上開刑事訴訟法第159條第1項不得為證據
    之情形，而未於言詞辯論終結前聲明異議者，視為有前項之
    同意，刑事訴訟法第159條之5亦有明文。查本判決下列引用
    之被告鄭清華、鍾慶樺以外之人於審判外之陳述，雖屬傳聞
    證據，惟因檢察官、被告等及辯護人等，於本院準備程序及
    審判期日均不爭執其證據能力（見本院卷第99至100頁、338
    頁），迄言詞辯論終結時亦均未聲明異議（見本院卷第352
    頁），本院審酌各該證據作成之情況，核無非法取證或證明
    力明顯偏低之瑕疵，以之作為證據，應屬適當，依前揭法條
    規定，認均有證據能力。
二、次按刑事訴訟法第159條至第159條之5有關傳聞法則之規定
    ，乃對於被告以外之人於審判外之言詞或書面陳述之供述證
    據所為之規範；至非供述證據之書證、物證則無傳聞法則規
    定之適用，如該非供述證據非出於違法取得，並已依法踐行
    調查程序，即不能謂其無證據能力。查下列非供述證據，並
    無證據證明係出於違法取得之情形，復經本院依法踐行調查
    程序，自均有證據能力。
貳、實體事項：　　
一、認定犯罪事實所憑之證據及理由：
（一）前揭事實，業據被告鄭清華、鍾慶樺於警詢、偵訊、本院
      準備程序及審理中均坦承不諱（見偵一卷第7至21頁、第4
      3至57頁、偵二卷第47至49頁、第87至89頁、偵一卷第251
      至255頁、第241至246頁、本院卷第97至102頁），且有證
      人鄭坤盈、林士期、沈盟發於警詢及偵訊之證述可憑（見
      偵一卷第107至113頁、第221至235頁、第79至93頁、第20
      7至210頁、第95至101頁、第215至217頁），又有被告2人
      與證人鄭坤盈間之通訊監察譯文（見偵一卷第31至33頁）
      、與證人林士期間之通訊監察譯文（見偵一卷第35至37頁
      ）、被告鄭清華與證人沈盟發間之通訊監察譯文（見偵一
      卷第39至42頁）、本院109年聲搜字第1700號搜索票、搜
      索扣押筆錄、扣押物品目錄表（見偵一卷第139至141頁、
      第127至129頁、第131頁、第133頁）在卷可佐，足見被告
      2人前揭任意性之自白屬實，堪可採信。
（二）又販賣毒品本屬政府嚴予查緝之不法行為，非可公然為之
      ，更屬重罪，衡情一般持有毒品者，當不致輕易將毒品交
      付他人；況毒品價格不貲、物稀價昂，並無公定之價格，
      不論任何包裝，均可任意分裝增減分量，每次買賣價量，
      亦可能隨時依雙方間之關係深淺、資力、需求量及對行情
      之認知、來源是否充裕、查緝是否嚴緊，購買者被查獲時
      供述購買對象之可能性風險之評估等，因而異其標準，並
      隨時機動調整，非可一概而論。是販毒者從價差或量差中
      牟利方式雖異，其意圖營利之非法販賣行為則一致，茍非
      有利可圖，實無甘冒重罪風險而僅以購入價格更行轉售之
      理。況且販賣毒品之所謂販賣行為，只須行為人主觀上有
      營利之意圖，且客觀上有販賣之行為，即足構成，至於行
      為人所欲謀取者究竟係價差抑或是量差之利益，及其實際
      上是否已經獲利或獲利若干，均非所問。查被告2人為有
      智識程度之成年人，對於毒品交易為檢警機關嚴予取締之
      犯罪，法律就此亦有重典處罰乙節，並無不知之理，卻仍
      販售第二級毒品甲基安非他命與證人鄭坤盈、林士期、沈
      盟發等情，雖非屬巨額利潤，但具有從中獲利之意圖乙情
      ，亦堪認定。
（三）綜上，本案事證明確，被告2人犯行堪以認定，應依法論
      科。　　
二、論罪之法律適用及量刑之審酌情形：
（一）新舊法比較：按行為後法律有變更者，適用行為時之法律
      。但行為後之法律有利於行為人者，適用最有利於行為人
      之法律。刑法第2條第1項定有明文。查被告2人就附表一
      編號1、2、3、被告鄭清華就附表一編號6所示之行為後，
      毒品危害防制條例業已修正、增訂，並於109年1月15日經
      總統公布，其中第4條、第17條第2項等規定，於公布後6
      個月即109年7月15日施行。經比較新舊法，結果如下：
    1.關於毒品危害防制條例第4條第2項規定販賣第二級毒品罪
      經修正後，分別將法定刑中關於所處有期徒刑部分，從7
      年以上有期徒刑提高至10年以上有期徒刑，及關於得併科
      罰金金額，從新臺幣1,000萬元提高至1,500萬元，是此部
      分修正後之法律並未有利於行為人。
    2.毒品危害防制條例第17條第2項原規定「犯第4條至第8條
      之罪於偵查及審判中均自白者，減輕其刑。」修正為「犯
      第4條至第8條之罪於偵查及歷次審判中均自白者，減輕其
      刑。」，修正後偵審自白減刑之要件較修正前嚴格，屬於
      法律變更之情形，且修正後規定亦未較有利於行為人。
    3.綜合全部罪刑之結果比較後，顯以舊法即行為時法較有利
      於被告2人，自應適用修正前之舊法。
（二）罪名及罪數：
    1.核被告鄭清華就附表一編號1、2、3、6所為，均係犯修正
      前毒品危害防制條例第4 條第2 項之販賣第二級毒品罪，
      就附表一編號4、5所為，均係犯毒品危害防制條例第4條
      第2項之販賣第二級毒品罪；被告鍾慶樺就附表一編號1、
      2、3所為，均係犯修正前毒品危害防制條例第4 條第2 項
      之販賣第二級毒品罪，就附表一編號4、5所為，均係犯毒
      品危害防制條例第4 條第2項之販賣第二級毒品罪。被告2
      人販賣第二級毒品甲基安非他命，而持有第二級毒品甲基
      安非他命之低度行為，應為販賣第二級毒品之高度行為所
      吸收，不另論罪。
　　2.被告2人就附表一編號1至5之犯行，均有犯意聯絡及行為
      分擔，俱為共同正犯。
　　3.被告2人附表一編號1至5、被告鄭清華就附表一編號6所犯
      上開各罪，犯意各別，行為互殊，應分論併罰。
（三）刑之減輕或加重之事由
　　1.毒品危害防制條例減輕部分：
　　　被告2人就附表一編號1、2、3以及被告鄭清華就附表一編
      號6所犯上開販賣第二級毒品犯行，於偵查及審理中均已
      自白犯罪，業如前述，爰依修正前毒品危害防制條例第17
      條第2項規定減輕其刑。再被告2人就附表一編號4、5所犯
      上開販賣第二級毒品犯行，於偵查及審理中均已自白犯罪
      ，業如前述，爰依毒品危害防制條例第17條第2項規定減
      輕其刑。
　　2.刑法第59條部分：
　　　至辯護人以及公設辯護人以被告2人犯罪情節輕微，依偵
      審自白減輕後仍有情輕法重情形，請求依刑法第59條酌減
      部分（見本院卷第99頁）；然按刑法第59條規定犯罪情狀
      可憫恕者，得酌量減輕其刑，固為法院依法得自由裁量之
      事項，然非漫無限制，必須犯罪另有特殊之原因與環境，
      在客觀上足以引起一般同情，認為即予宣告法定低度刑期
      尤嫌過重者，始有其適用。是為此項裁量減刑時，必須就
      被告全部犯罪情狀予以審酌在客觀上是否有足以引起社會
      上一般人之同情，而可憫恕之情形，始稱適法（最高法院
      88年度台上字第6683號判決意旨參照）。查販賣第二級毒
      品對社會風氣危害重大，為政府嚴加查緝之重大犯罪，被
      告2人明知毒品對人體危害強烈，竟為貪圖不法利益，漠
      視法令規定販售第二級毒品甲基安非他命，對他人身心健
      康及社會治安危害非輕。又被告2人本案販賣甲基安非他
      命之次數分別為5至6次，對象有鄭坤盈等人，並非偶一為
      之，犯罪當時並無特殊之原因與環境，在客觀上足以引起
      一般同情而顯然可憫。參以被告2人上開販賣第二級毒品
      之犯行，業已依修正前以及現行毒品危害防制條例第17條
      第2項規定，減輕其刑，是以並無宣告處以上開減輕其刑
      後之法定最低刑度，猶嫌過重之情形。從而，被告2人所
      犯本案犯行，並無適用刑法第59條之餘地。
（四）量刑部分：
      爰以行為人之責任為基礎，審酌被告2人無視於國家防制
      毒品危害之禁令，竟意圖營利販賣第二級毒品與他人，戕
      害國民健康及社會秩序，應予以非難，兼衡其等犯罪之動
      機及目的與前案記錄，素行尚可，有其等臺灣高等法院被
      告前案紀錄表各1份可參（見本院卷第15至28頁），被告
      鄭清華學歷為國中肄業，曾做過冷氣空調裝配工作，需扶
      養父母，被告鍾慶樺則為高職畢業，曾擔任科技廠員工，
      尚須扶養患有罕見疾病之女兒與母親等生活狀況（見本院
      卷第350頁），其等販賣毒品之次數、交易人數，販賣毒
      品數量及所得利益不高，及始終坦承犯行，犯後態度良好
      等一切情形，分別量處如附表一「罪名及科刑」欄所示之
      刑，以示懲儆。
三、沒收部分：
（一）犯罪所得，屬於犯罪行為人者，沒收之，於全部或一部不
      能沒收或不宜執行沒收時，追徵其價額；犯罪所得，包括
      違法行為所得、其變得之物或財產上利益及其孳息，刑法
      第38條之1第1項前段、第3項、第4項分別定有明文。又按
      共同正犯之犯罪所得，沒收或追徵，應就各人所分得之數
      額分別為之；先前對共同正犯採連帶沒收犯罪所得之見解
      ，已不再援用及供參考（最高法院104年第13次刑事庭會
      議決議意旨參照），此為終審機關近來一致之見解。所謂
      各人「所分得」，係指各人「對犯罪所得有事實上之處分
      權限」，法院應視具體個案之實際情形而為認定；倘若共
      同正犯各成員內部間，對於不法利得分配明確時，固應依
      各人實際分配所得沒收；然若共同正犯成員對不法所得並
      無處分權限，其他成員亦無事實上之共同處分權限者，自
      不予諭知沒收；至共同正犯各成員對於不法利得享有共同
      處分權限時，則應負共同沒收之責（最高法院104年度台
      上字第3937號判決意旨參照）。查被告鄭清華、鍾慶樺就
      附表一編號1至5因販賣第二級毒品所取得之對價新台幣（
      下同）19,000元，以及被告鄭清華就附表一編號6因販賣
      第二級毒品所取得之對價2,000元，屬其等犯本案犯行之
      犯罪所得；就附表一編號1至5之犯罪所得，卷內無相關證
      據足認前揭販賣所得業已分配，亦無刑法第38條之2第2 
      項所定得不宣告沒收或得酌減情事，揆諸上開規定及說明
      ，應依刑法第38條之1 第1 項前段、第3 項規定，就此部
      分對被告2人宣告共同沒收，並諭知於全部或一部不能沒
      收或不宜執行沒收時，共同追徵其價額；就附表一編號6
      部分對被告鄭清華宣告沒收，於全部或一部不能沒收或不
      宜執行沒收時，追徵其價額。
（二）按犯第4條至第9條、第12條、第13條或第14條第1項、第2
      項之罪者，其供犯罪所用之物，不問屬於犯罪行為人與否
      ，均沒收之，毒品危害防制條例第19條第1項明文。查未
      扣案之附表三編號1所示之行動電話，係被告2人於附表一
      編號1、2、3之犯罪事實以及被告鄭清華於附表一編號6之
      犯罪事實中用於聯繫交易對象；未扣案之附表三編號2所
      示之行動電話，係被告2人於附表一編號2之犯罪事實用於
      聯繫交易對象；扣案之附表三編號3所示之行動電話，係
      被告2人於附表一編號2、4、5之犯罪事實用於聯繫交易對
      象，均為本案所犯販賣第二級毒品犯行所用之物，不問屬
      於犯罪行為人與否，應依毒品危害防制條例第19條第1項
      之規定宣告沒收，並就未扣案如附表三編號1、2所示之行
      動電話部分依刑法第38條第4項之規定，諭知於全部或一
      部不能沒收或不宜執行沒收時，追徵其價額。
（三）至扣案之如附表三編號4所示之行動電話，以及扣案之第
      一級毒品海洛因3包、第二級毒品甲基安非他命2包、磅秤
      1台、吸食器2組（見偵一卷第131頁），被告鄭清華否認
      與本案販賣第二級毒品有關（見本院卷第347頁），亦無
      證據證明上開物品為被告2人販賣第二級毒品所剩餘之毒
      品或所使用之物，爰均不為沒收銷燬或沒收之宣告。
據上論斷，應依刑事訴訟法第299條第1項前段，判決如主文。
本案由檢察官陳香君提起公訴、經檢察官王凌亞到庭執行職務。
中　　華　　民　　國　　111 　年　　1 　　月　　26　　日
　　　　　　　    刑事第十庭  審判長法  官  謝梨敏
　　　　　　　
                                    法　官　黃秀敏

                                    法　官　謝茵絜
上列正本證明與原本無異。
如不服本判決，應於判決送達後20日內敘明上訴理由，向本院提
出上訴狀 (應附繕本) ，上訴於臺灣高等法院。其未敘述上訴理
由者，應於上訴期間屆滿後20日內向本院補提理由書「切勿逕送
上級法院」。
                                    書記官　盧姿妤
中　　華　　民　　國　　111 　年　　1 　　月　　28　　日
附錄本判決論罪之法律條文：
毒品危害防制條例第4條
製造、運輸、販賣第一級毒品者，處死刑或無期徒刑；處無期徒
刑者，得併科新臺幣3千萬元以下罰金。
製造、運輸、販賣第二級毒品者，處無期徒刑或10年以上有期徒
刑，得併科新臺幣1千5百萬元以下罰金。
製造、運輸、販賣第三級毒品者，處7年以上有期徒刑，得併科
新臺幣1千萬元以下罰金。
製造、運輸、販賣第四級毒品者，處5年以上12年以下有期徒刑
，得併科新臺幣5百萬元以下罰金。
製造、運輸、販賣專供製造或施用毒品之器具者，處1年以上7年
以下有期徒刑，得併科新臺幣1百50萬元以下罰金。
前五項之未遂犯罰之。

修正前毒品危害防制條例第4條
製造、運輸、販賣第一級毒品者，處死刑或無期徒刑；處無期徒
刑者，得併科新臺幣二千萬元以下罰金。
製造、運輸、販賣第二級毒品者，處無期徒刑或七年以上有期徒
刑，得併科新臺幣一千萬元以下罰金。
製造、運輸、販賣第三級毒品者，處七年以上有期徒刑，得併科
新臺幣七百萬元以下罰金。
製造、運輸、販賣第四級毒品者，處五年以上十二年以下有期徒
刑，得併科新臺幣三百萬元以下罰金。
製造、運輸、販賣專供製造或施用毒品之器具者，處一年以上七
年以下有期徒刑，得併科新臺幣一百萬元以下罰金。
前五項之未遂犯罰之。

附表一
編號 行為人 販賣 對象 交易地點 交易時間 交易價格及毒品數量 販毒所得(新臺幣) 1 鄭清華 鍾慶樺 鄭坤盈 桃園市○○區○○路0段000號9樓C室內 109年4月13日 以8,000元之價格，販賣4公克之甲基安非他命1包 8,000元 2 鄭清華 鍾慶樺 鄭坤盈 新北市○○區○○街0段00巷0號5樓 109年7月13日 以5,000元之價格，販賣2公克之甲基安非他命1包 5,000元 3 鄭清華 鍾慶樺 林士期 新北市○○區○○街00號附近 109年7月2日 以2,000元之價格，販賣1公克之甲基安非他命1包 2,000元 4 鄭清華 鍾慶樺 林士期 新北市○○區○○街00號附近 109年9月15日 以2,000元之價格，販賣2公克之甲基安非他命1包 2,000元 5 鄭清華 鍾慶樺 林士期 新北市○○區○○街00號附近 109年10月3日 以2,000元之價格，販賣1公克之甲基安非他命1包 2,000元 6 鄭清華 沈盟發 新北市新莊區丹鳳大旅社附近 109年6月19日 以2,000元之價格，販賣1公克之甲基安非他命1包 2,000元 

附表二
編號 罪名及科刑     沒收     備註  1  鄭清華、鍾慶樺共同販賣第二級毒品，各處有期徒刑參年捌月。 未扣案之附表三編號1所示之物共同沒收之，於全部或一部不能沒收或不宜執行沒收時，共同追徵其價額。未扣案犯罪所得新臺幣捌仟元共同沒收之，於全部或一部不能沒收時，共同追徵其價額。 即附表一編號1所示犯行  2  鄭清華、鍾慶樺共同販賣第二級毒品，各處有期徒刑參年捌月。 扣案如附表三編號3以及未扣案如附表三編號1、2所示之物共同沒收之，附表三編號1、2部分於全部或一部不能沒收或不宜執行沒收時，共同追徵其價額。未扣案犯罪所得新臺幣伍仟元共同沒收之，於全部或一部不能沒收時，共同追徵其價額。 即附表一編號2所示犯行  3  鄭清華、鍾慶樺共同販賣第二級毒品，各處有期徒刑參年柒月。 未扣案如附表三編號1所示之物共同沒收之，於全部或一部不能沒收或不宜執行沒收時，共同追徵其價額。未扣案犯罪所得新臺幣貳仟元共同沒收之，於全部或一部不能沒收時，共同追徵其價額。 即附表一編號3所示犯行  4  鄭清華、鍾慶樺共同販賣第二級毒品，各處有期徒刑伍年壹月。 扣案如附表三編號3所示之物共同沒收之。未扣案犯罪所得新臺幣貳仟元共同沒收之，於全部或一部不能沒收時，共同追徵其價額。 即附表一編號4所示犯行  5  鄭清華、鍾慶樺共同販賣第二級毒品，各處有期徒刑伍年壹月。 扣案如附表三編號3所示之物共同沒收之。未扣案犯罪所得新臺幣貳仟元共同沒收之，於全部或一部不能沒收時，共同追徵其價額。 即附表一編號5所示犯行 6  鄭清華販賣第二級毒品，處有期徒刑參年柒月。 未扣案如附表三編號1所示之物沒收之，於全部或一部不能沒收或不宜執行沒收時，追徵其價額。未扣案犯罪所得新臺幣貳仟元沒收之，於全部或一部不能沒收時，追徵其價額。 即附表一編號6所示犯行 

附表三
編號 是否扣案 物品名稱 對應之犯罪事實  1. 未扣案 行動電話1支（含門號0000000000號SIM卡1張） 附表一編號1、2、3、6  2. 未扣案 行動電話1支（含門號0000000000號SIM卡1張） 附表一編號2  3. 扣案 水藍色VIVO手機1支（含門號0000000000號SIM卡1張） 附表一編號2、4、5 4. 扣案 黑色三星手機1支（含門號0000000000號SIM卡1張） 無